【裁判字號】    95,易,2036
【裁判日期】    951116
【裁判案由】    毒品危害防制條例
【裁判全文】
臺灣臺北地方法院刑事判決              95年度易字第2036號
公  訴  人  臺灣臺北地方法院檢察署檢察官
被      告  甲○○
選任辯護人  廖美智律師
上列被告因毒品危害防制條例案件，經檢察官提起公訴（95年度
毒偵字第662號），嗣於本院準備程序進行中，被告先就被訴事
實為有罪之陳述，經裁定適用簡式審判程序，判決如下：
    主  文
甲○○連續施用第二級毒品，累犯，處有期徒刑陸月，如易科罰
金，以銀元參佰元即新臺幣玖佰元折算壹日。扣案第二級毒品安
非他命結晶物壹包（不含包裝袋、驗餘淨重參點玖陸公克）沒收
銷燬之；扣案包裝袋壹個（不含其內第二級毒品安非他命）、電
子磅秤壹台、分裝杓參支、吸食器貳組、分裝袋肆佰個均沒收。
    事  實
一、甲○○前因恐嚇、傷害等罪，分別經法院判處有期徒刑7月
    、4月確定，定應執行刑為有期徒刑10月，於民國90年12月
    26日縮刑期滿執行完畢，詎猶不知悔改，另因施用毒品案件
    ，經本院91年度毒聲字第1859號裁定送勒戒處所觀察、勒戒
    ，嗣因無繼續施用毒品傾向，於91年9月25日執行完畢釋放
    ，並經臺灣臺北地方法院檢察署檢察官於91年9月25日以91
    年度毒偵字第2121號不起訴處分確定，甲○○於前開觀察、
    勒戒執行完畢釋放後5年內，又基於施用第二級毒品之概括
    犯意，先後於95年5月3日下午2時許、95年5月6日晚間11時
    許，在其當時之住處即臺北市○○區○○路1段16巷8號7樓
    頂樓加蓋803室內，以自製吸食器燃燒第二級毒品安非他命
    結晶物後吸嗅所生氣體之方式，連續施用第二級毒品安非他
    命2次，嗣於95年5月9日下午3時許，臺北市政府警察局大安
    分局持本院核發之95年度聲搜字第653號搜索票前往上址搜
    索，扣得第2級毒品安非他命1包（原淨重4.01公克、驗餘淨
    重3.96公克），被告所有、供施用第2級毒品安非他命所用
    之電子磅秤1台、分裝杓3支、吸食器2組，被告所有、預備
    供施用第2級毒品安非他命所用之分裝袋400個而查獲。
二、案經臺北市政府警察局大安分局報告臺灣臺北地方法院檢察
    署檢察官偵查起訴，嗣於本院準備程序進行中，甲○○先就
    被訴事實為有罪之陳述，經裁定進行簡式審判程序。
    理  由
一、證據能力之判斷：
    (一)查本件被告甲○○所為之自白，並無出於強暴、脅迫、利
      誘、詐欺、疲勞訊問、違法羈押或其他不正之方法，亦非
      違反法定障礙事由經過期間不得訊問或告知義務之規定而
      為，依刑事訴訟法第156條第1項、第158條之2規定，應認
      其有證據能力。
    (二)證人李婉韻、張茂益於審判外之陳述，依刑事訴訟法第
      273 條之2規定排除同法第159條第1項傳聞排除法則之適
      用，自有證據能力。
    (三)又本件認定犯罪事實所憑之非供述證據（如後所述），均
      無違反法定程序而取得之情形，依刑事訴訟法第158條之4
      反面規定，自有證據能力。
二、上揭犯罪事實，業據被告坦承不諱，核與證人即同遭查獲之
    李婉韻、張茂益等證述內容相符，且被告於95年5月9日接受
    警方訊問後所採集之尿液，經以氣相層析質譜儀分析法檢驗
    ，呈安非他命類陽性反應等情，有臺北市政府警察局偵辦毒
    品案件尿液檢體委驗單、臺灣檢驗科技股份有限公司濫用藥
    物尿液檢驗報告各1紙在卷可稽，此外，並有卷附本院95年
    度聲搜字第653號搜索票、臺北市政府警察局95年8月11日北
    市鑑毒字第347號鑑驗通知書、扣案第2級毒品安非他命1包
    （原淨重4.01公克、驗餘淨重3.96公克），被告所有、供施
    用第2級毒品安非他命所用之電子磅秤1台、分裝杓3支、吸
    食器2組，被告所有、預備供施用第2級毒品安非他命所用之
    分裝袋400個等可資佐證，堪信被告自白與事實相符；又被
    告前因施用毒品案件，經本院91年度毒聲字第1859號裁定送
    勒戒處所觀察、勒戒，嗣因無繼續施用毒品傾向，於91年9
    月25日執行完畢釋放等情，有卷附臺灣高等法院被告前案紀
    錄表可稽，是依毒品危害防制條例第20條第2項反面解釋，
    檢察官對被告提起公訴，即無不合；綜上所述，本件事證明
    確，被告犯行堪以認定，應依法論科。
三、新舊法之比較適用：
    按行為後法律有變更者，適用行為時之法律，但行為後之法
    律有利於行為人者，適用最有利於行為人之法律，刑法第2
    條第1項定有明文，被告行為後，如附表所示關於本件被告
    論罪科刑所應適用之刑法條文，業於94年2月2日修正公布，
    且依刑法施行法第10條之1規定，於95年7月1日生效施行，
    經如附表所示個別比較新舊法及依最高法院24年上字第4634
    號判例就罪刑有關之一切情形綜其全部之結果而為比較後，
    仍以適用95年7月1日修正施行前如附表所示關於被告論罪科
    刑所應適用之刑法條文規定較有利於行為人，是依前開說明
    ，自應適用95年7月1日修正施行前如附表所示關於被告論罪
    科刑所應適用之刑法條文規定處斷。
四、核被告所為，係犯毒品危害防制條例第10條第2項施用第二
    級毒品罪，其持有第二級毒品之低度行為為施用毒品之高度
    行為吸收，不另論罪；被告2次施用毒品犯行，時間緊接、
    方法相近、觸犯構成犯罪要件相同之罪名，顯係基於概括犯
    意，應依修正前刑法第56條連續犯之規定論以一罪，並依法
    加重其刑；查被告前因恐嚇、傷害等罪，分別經法院判處有
    期徒刑7月、4月確定，定應執行刑為有期徒刑10月，於90年
    12月26日縮刑期滿執行完畢，有卷附臺灣高等法院被告前案
    紀錄表可稽，其受有期徒刑執行完畢，5年內再犯本件有期
    徒刑以上之罪，為累犯，依法遞加重其刑；爰審酌被告施用
    毒品戕害自身健康、施用之次數及時間久暫，嗣後坦承犯行
    、犯後態度尚佳等一切情狀，量處如主文所示之刑，並依修
    正前刑法第41條第1項前段規定，諭知易科罰金之折算標準
    ；扣案之第二級毒品安非他命1包（不含包裝袋，驗餘淨重
    3.96公克），爰依毒品危害防制條例第18條第1項本文規定
    沒收銷燬之，扣案包裝袋1個（不含其內第二級毒品安非他
    命）、電子磅秤1台、分裝杓3支、吸食器2組為，為被告所
    有、供犯罪所用之物，另扣案分裝袋400個，為被告所有、
    供犯罪預備之物，業經被告供述明確，爰依修正前刑法第38
    條第1項第2款規定沒收之。
據上論斷，應依刑事訴訟法第273條之1第1項、第299條第1項前
段，毒品危害防制條例第10條第2項、第18條第1項本文，刑法第
11條前段、第2條第1項前段、修正前刑法第56條、第47條、第41
條第1項前段、第38條第1項第2款，修正前罰金罰鍰提高標準條
例第2條，現行法規所定貨幣單位折算新臺幣條例第2條，判決如
主文。
本案經檢察官蔡立文到庭執行職務
中    華    民    國    95    年    11    月    16    日
                  刑事第十二庭  法  官  張永宏
上正本證明與原本無異。
如不服本判決，應於判決送達後十日內，向本院提出上訴狀。
                                書記官  楊婷婷
中    華    民    國    95    年    11    月    16    日
附錄本件論罪科刑法條全文
毒品危害防制條例第十條第二項
施用第二級毒品者，處三年以下有期徒刑。
附表
┌────────┬────────┬────────┬────────┐
│規定名稱        │修正前規定      │修正後規定      │新舊法個別比較結│
│                │                │                │論與理由        │
├────────┼────────┼────────┼────────┤
│刑法第56條      │連續數行為而犯同│刪除。（除合於接│適用舊法。      │
│連續犯          │一罪名者，以一罪│續犯或包括一罪情│本件事實，於新法│
│                │論。但得加重其刑│形外，數行為應分│時應分論併罰，較│
│                │至二分一。      │論併罰）        │不利於被告。    │
├────────┼────────┼────────┼────────┤
│刑法第47條      │受有期徒刑之執行│受徒刑之執行完畢│適用舊法。      │
│累犯            │完畢，或受無期徒│，或一部之執行而│本件事實，於新舊│
│                │刑或有期徒刑一部│赦免後，五年以內│法均構成累犯，新│
│                │之執行完畢而赦免│故意再犯有期徒刑│法並無較有利於被│
│                │者，五年以內再犯│以上之罪者，為累│告。            │
│                │有期徒刑以上之罪│犯，加重本刑至二│                │
│                │，為累犯，加重本│分之一。        │                │
│                │刑至二分之一。  │第98條第2項關於 │                │
│                │                │因強制工作而免其│                │
│                │                │刑之執行者，於受│                │
│                │                │強制工作處分之執│                │
│                │                │行完畢或一部之執│                │
│                │                │行而免除後，五年│                │
│                │                │以內故意再犯有期│                │
│                │                │徒刑以上之罪者，│                │
│                │                │以累犯論。      │                │
├────────┼────────┼────────┼────────┤
│刑法第41條第1項 │犯最重本刑為五年│犯最重本刑為五年│適用舊法（並適用│
│易科罰金折算標準│以下有期徒刑以下│以下有期徒刑以下│罰金罰鍰提高標準│
│                │之罪，而受六個月│之罪，而受六個月│條例第2條之規定 │
│                │以下有期徒刑或拘│以下有期徒刑或拘│提高折算之罰金數│
│                │役之宣告，因身體│役之宣告者，得以│額，且為免與修正│
│                │、教育、職業、家│新臺幣一千元、二│後刑法第41條第1 │
│                │庭之關係或其他正│千元、三千元折算│項所定易科罰金折│
│                │當事由，執行顯有│一日，易科罰金。│算標準改採新臺幣│
│                │困難者，得以一元│但確因不執行所宣│計算產生混淆誤解│
│                │以上三元以下折算│告之刑，難收矯正│起見，另引用現行│
│                │一日，易科罰金。│之效，或難以維持│法規所定貨幣單位│
│                │但確因不執行所宣│法秩序者，不在此│折算新臺幣條例第│
│                │告之刑，難收矯正│限。            │2條明定易科罰金 │
│                │之效，或難以維持│                │折算標準及折算新│
│                │法秩序者，不在此│                │臺幣之數額，以資│
│                │限。            │                │明確）          │
│                │                │                │新法之易科罰金折│
│                │                │                │算標準較高，需較│
│                │                │                │多之罰金始能換刑│
│                │                │                │，較不利於被告。│
│                │                │                │（至於原規定「因│
│                │                │                │身體、教育、職業│
│                │                │                │、家庭之關係或其│
│                │                │                │他）正當事由，執│
│                │                │                │行顯有困難者」之│
│                │                │                │條件乃檢察官指揮│
│                │                │                │執行時應審酌，非│
│                │                │                │法院決定易科罰金│
│                │                │                │折算標準時應斟酌│
│                │                │                │事項，不生利與不│
│                │                │                │修正前利之比較）│
├────────┼────────┼────────┼────────┤
│刑法第38條第1項 │供犯罪所用或犯罪│供犯罪所用或犯罪│適用舊法。      │
│第2款、第3項    │預備之物，以屬於│預備之物，以屬於│本件被告所有、供│
│供犯罪所用或犯罪│犯人者為限，得沒│犯罪行為人者為限│犯罪所用之物，於│
│預備之物沒收    │收之。但有特別規│，得沒收之。但有│新舊法均得宣告沒│
│                │定者，依其規定。│特別規定者，依其│收，新法並無較有│
│                │                │規定。          │利於被告；且沒收│
│                │                │                │為從刑，應附屬於│
│                │                │                │主刑，本件主刑所│
│                │                │                │適用之法律既為舊│
│                │                │                │法，沒收自亦應適│
│                │                │                │用舊法。        │
├────────┴────────┴────────┴────────┤
│結論：就罪刑有關之一切情形，綜其全部之結果而為比較後，應一律適用舊法。│
└───────────────────────────────────┘


司法院資訊處製作；財團法人民間司法改革基金會備份。
